臺灣高雄地方法院刑事判決　　　　　　　94年度訴字第2005號
公　訴　人　臺灣高雄地方法院檢察署檢察官
被　　　告　乙○○
指定辯護人　本院公設辯護人　甲○○
上列被告因毒品危害防制條例案件，經檢察官提起公訴（94年度
偵字第4080號），本院判決如下：
    主  文
乙○○連續轉讓第一級毒品，累犯，處有期徒刑壹年陸月。
被訴意圖販賣而持有第一級毒品罪部分無罪。
    事  實
一、乙○○於民國82年，因違反肅清煙毒條例案件，經本院判處
    有期徒刑3 年2 月確定，另於84年間，因違反肅清煙毒條例
    案件，又經本院判處有期徒刑3 年6 月確定，上開2 案接續
    執行，於86年4 月9 日縮短刑期假釋出監，嗣經撤銷假釋執
    行殘刑，於93年4 月30日縮短刑期執行完畢（構成累犯），
    仍不知悔改，明知海洛因係毒品危害防制條例第2 條第2 項
    第1 款所定之第1 級毒品，不得轉讓，竟基於轉讓第1 級毒
    品之概括犯意，於94年1 月間某日、94年2 月4 日晚間7 時
    許，在其位於高雄縣鳳山市○○○路58巷18號21之5 住處，
    連續無償轉讓第1 級毒品海洛因予友人魏榮宏施用2 次，每
    次重量約0. 1、0.2 公克。嗣於94年2 月4 日晚間10時許，
    在高雄縣鳳山市○○○路58巷18號前，駕駛其所有車號8R-0
    029 號自用小客車附載魏榮宏時，為警發覺可疑加以盤查，
    並在上開車輛右前座腳踏處，查獲注射針筒1 支、甲基安非
    他命液體1 瓶後，經乙○○之同意，帶同警方至其上開2 住
    處進行搜索，並查扣海洛因4 包、吸食器1 個、電子秤1 個
    、注射針筒3 支、含甲基安非他命空瓶1 個、含海洛因殘渣
    袋6 個、空夾鏈袋153 個、膠帶1 捲、吸管2 支，及行動電
    話3 支、帳單5 張及帳冊2 本，魏榮宏於警詢中供出上情，
    因而查獲。
二、案經高雄市政府警察局苓雅分局報請臺灣高雄地方法院檢察
    署檢察官偵查起訴。
    理  由
壹、有罪部分：
甲、程序方面：
一、按被告以外之人包括共犯、共同被告、被害人、證人等，其
    於審判外之言詞或書面陳述，因違反直接審理及言詞審理之
    原則，應令其踐行證人具結程序及使被告有交互詰問之權利
    ，始符合正當法律程序及憲法賦予人民訴訟權及防禦權之旨
    ，司法院大法官會議第384 號、第582 號解釋意旨可供參考
    ，又被告以外之人於審判外之言詞或書面陳述，係傳聞證據
    ，原則上並無證據能力，刑事訴訟法第159 條第1 項定有明
    文。本案證人魏榮宏於司法警察中所為之陳述，屬傳聞證據
    ，且查無得為證據之例外情形，故其於司法警察中所為之陳
    述，並無證據能力。
二、次按被告以外之人於偵查中向檢察官所為陳述，除顯有不可
    信之情況者外，得為證據，同法第159 條之1 第2 項定有明
    文。查證人魏榮宏檢察官偵查中所為之陳述，因證人魏榮宏
    未曾提及檢察官在偵查時有不法取供之情形，且已具結擔保
    其證詞之可信性，是證人魏榮宏於偵查中所為證述具有證據
    能力。
乙、實體方面：
一、前揭事實，業據被告乙○○於警詢、偵查及本院審理時坦承
    不諱（94年2 月5 日警詢筆錄、偵查卷第30頁、本院94年8
    月9 日審判筆錄），核與證人魏榮宏於偵查中結證稱：我與
    被告為朋友關係，我有向被告拿過海洛因，我是去被告家中
    向他拿，次數為2 次，被告沒有收錢，每次拿的量都是一點
    點，我拿了海洛因就在被告家中以針筒注射施用等語相符（
    偵查卷第36頁），衡諸證人魏榮宏與被告為朋友關係，彼此
    無夙怨嫌隙，證人魏榮宏殊無刻意設詞誣陷被告之必要，是
    以證人魏榮宏上開證述應堪採信，被告確有無償轉讓海洛因
    予證人魏榮宏2 次無疑。至被告另於本院審理中供稱：我於
    86、87年間曾借毒品給別人，毒品可能是海洛因或是甲基安
    非他命，時間已久我忘了云云，觀諸被告上開供述，並未明
    確承認出借之毒品即是海洛因，且依扣案帳單、帳冊所載之
    內容，亦無從據以認定被告確有於86、87年間無償轉讓海洛
    因予他人，此部分被告之自白並無任何佐證，本院不予認定
    ，附此敘明。綜上所述，本案事證明確，被告犯行應堪認定
    。
二、核被告所為，係犯毒品危害防制條例第8 條第1 項之轉讓第
    1 級毒品罪，被告轉讓第1 級毒品前後非法持有第1 級毒品
    之低度行為，為轉讓之高度行為所吸收，僅論以轉讓第1 級
    毒品罪。被告先後2 次轉讓第1 級毒品犯行，時間緊接，手
    法相同，觸犯構成要件同一之罪名，顯係基於概括犯意反覆
    為之，為連續犯，應依刑法第56條之規定以一罪論，並加重
    其刑。又被告於82年，因違反肅清煙毒條例案件，經本院判
    處有期徒刑3 年2 月確定，另於84年間，因違反肅清煙毒條
    例案件，又經本院判處有期徒刑3 年6 月確定，上開2 案接
    續執行，於86年4 月9 日縮短刑期假釋出監，嗣經撤銷假釋
    執行殘刑，於93年4 月30日縮短刑期執行完畢，有臺灣高等
    法院被告前案紀錄表在卷可考，被告受有期徒刑之執行完畢
    ，5 年內本犯本案有期徒刑以上之罪，為累犯，應依刑法第
    47條之規定以一罪論，並加重其刑，且依法遞加之。另被告
    自白其轉讓次數為2 次，每次轉讓海洛因之數量僅約0.1 、
    0.2 公克，是以被告轉讓海洛因之數量，未逾行政院所訂定
    之「轉讓持有毒品加重其刑之數量標準」，故無毒品危害防
    制條例第8 條第6 項規定之適用。爰審酌被告正值壯年，不
    思正途，竟轉讓海洛因予證人魏榮宏，惟次數僅2 次，數量
    甚微，且犯後坦承犯行，態度尚佳等一切情狀，量處如主文
    所示之刑。至警方於94年2 月4 日查獲被告時，尚扣得甲基
    安非他命液體1 瓶、海洛因4 包、吸食器1 個、電子秤1 個
    、注射針筒4 支、含甲基安非他命空瓶1 個、含海洛因殘渣
    袋6 個、空夾鏈袋153 個、膠帶1 捲、吸管2 支、行動電話
    3 支、帳單5 張及帳冊2 本等物，上開物品經核與本案被告
    連續轉讓海洛因予證人魏榮宏之犯行無直接關聯性，本院自
    不得予以宣告沒收，併此敘明。
貳、無罪部分：
一、公訴意旨另以：被告基於意圖販賣而持有第1 級毒品之犯意
    ，將來源不明之海洛因毒品摻入糖粉內，並準備大量夾鏈袋
    及電子磅秤1 個，意圖分裝販賣營利而持有之，嗣為警方於
    94年2 月4 日22時許，於高雄縣鳳山市○○○路58巷28號前
    ，在其所有之車牌號碼8R-0029 號自用小客車內查獲美娜水
    及含海洛因之注射針筒1 支；警方復又得其同意，至高雄縣
    鳳山市○○○路58巷18號21號之5 處，搜得含海洛因成分之
    粉末1 大包及3 小包、甲基安非他命吸食器1 組、電子磅秤
    1 個、針筒3 支、含安非他命殘渣小瓶1 個、含海洛因殘渣
    袋6 個、空夾鏈袋153 只、透氣膠帶1 卷、吸管製尖匙2 支
    、行動電話3 支、帳單5 張及帳冊2 本等物，因認被告所為
    涉犯毒品危害防制條例第5 條第1 項之意圖販賣而持有第1
    級毒品罪嫌云云。
二、按犯罪事實應依證據認定之，無證據不得認定犯罪事實；又
    不能證明被告犯罪者，應諭知無罪之判決；刑事訴訟法第
    154 條第2 項、第301 條第1 項分別定有明文。又按刑事訴
    訟法上所謂認定犯罪事實之證據，係指足以認定被告確有犯
    罪行為之積極證據而言，如未能發現相當證據或證據不足以
    證明，自不能以推測或擬制之方法，以為裁判基礎，最高法
    院29年上字第3105號及40年台上字第86號分別著有判例可資
    參照。而認定不利於被告之事實，須依積極證據，茍積極證
    據不足為不利被告之認定時，即應為有利於被告之認定，更
    不必有何有利之證據；又認定犯罪事實所憑之證據，雖不以
    直接證據為限，間接證據亦包括在內，然而無論直接證據或
    間接證據，其為訴訟上之證明，須於通常一般之人均不致有
    所懷疑，而得確信其為真實之程度者，始得據為有罪之認定
    ，倘其證明尚未達到此一程度，而有合理之懷疑存在而無從
    使事實審法院得有罪之確信時，即應由法院為諭知被告無罪
    之判決，最高法院亦分別著有30年上字第816 號及76年台上
    字第4986號判例足參。
三、公訴人認被告涉有上開罪嫌，無非係以：(一)被告之供詞，(二)
    扣案夾鏈袋、電子磅秤、帳單及帳冊等物，(三)法務部調查局
    鑑定通知書1 紙，為其論據依據。訊據被告堅詞否認有何意
    圖販賣而持有第1 級毒品犯行，辯稱：扣案毒品、電子秤及
    夾鏈袋等物是供我自行施用毒品所用，並非基於販賣之意而
    持有等語。經查：
（一）警方於94年2 月4 日晚間10時許，在高雄縣鳳山市○○○
      路58巷18號前，發現被告駕駛車號8R-0029 號自用小客車
      行經該處行跡可疑，警方上前盤查，在被告車內右前座腳
      踏處查獲注射針筒1 支與甲基安非他命液體1 瓶，警方復
      徵得被告之同意，至被告住處執行搜索，並查扣白色粉末
      4 包、吸食器1 個、電子秤1 個、注射針筒3 支、含甲基
      安非他命空瓶1 個、含海洛因殘渣袋6 個、空夾鏈袋153
      個、膠帶1 捲、吸管2 支、行動電話3 支、記事本2 本之
      事實，業據被告坦承不諱，並有搜索筆錄、扣押筆錄、扣
      押物品目錄表各1 份與照片8 幀附卷可憑。而上開白色粉
      末、電子秤及空夾鏈袋送鑑定結果，其中白色粉末1 包含
      有海洛因成分，惟海洛因量微無法秤重，空包裝重為0.27
      公克，另3 包均含極微量之海洛因成分，合計淨重16.81
      公克，空包裝重1.35公克，有94年5 月4 日調科壹字第22
      0019765 號鑑定通知書在卷可參，而電子秤1 個經送驗結
      果，呈海洛因與甲基安非他命陽性反應，至於空夾鏈袋經
      抽驗1 個結果，亦呈海洛因與甲基安非他命陽性反應，有
      高雄醫學大學附設中和紀念醫院94年6 月28日編號0000-0
      00號、0000-000號檢驗報告存卷足憑，是被告於為警查獲
      時，持有第1 級海洛因4 包及殘有海洛因之電子秤與夾鏈
      袋之事實，固堪認定。
（二）被告歷經警詢、偵查及本院審理，始終供稱查獲之海洛因
      是供己吸食所用，電子秤及夾鏈袋是供自己施用毒品時自
      行秤量等語，本院參酌扣案之4 包白色粉末中，其中3 包
      均僅含有微量之海洛因成分，另1 包甚至量微無法秤重，
      且該4 包經警以磅秤初步測量重量結果，分別毛重0.3 、
      15.6、1.4 、.2 公 克，每包大小不一，重量相去甚多，
      此與販毒者衡常將毒品精密分裝成相同份量之數包以利販
      賣牟利之情不同，又警方於查獲被告後，對其採集尿液送
      驗結果，呈嗎啡及甲基安非他命陽性反應，被告涉嫌施用
      毒品罪嫌，經臺灣高雄地方法院檢察署檢察官以94年度毒
      偵字第2058號提起公訴，由本院以94年度訴字第2006號案
      件判決應執行有期徒刑1 年6 月之事實，有上開臺灣高等
      法院被告全國前案紀錄表存卷可考，則被告所辯係為供己
      施用方持有上開物品等語，即有可能，自不得以被告持有
      上開含有微量海洛因之白色粉末4 包、電子秤及夾鏈袋等
      物，即認被告有販賣海洛因以營利之意圖。
（三）至公訴人另執帳單5 張及帳冊2 本，為不利被告之認定。
      查公訴人所指之「帳冊」，實係記事本，而所謂「帳單」
      ，則係警方將記事本之內頁撕下5 頁附卷，並非另外扣有
      帳單之意。再者，觀諸上開「帳冊」、「帳單」之內容，
      其中僅有日期、數字、綽號、電話號碼與若干意義不明之
      單字記載，並無從據此認定即為販賣毒品之帳冊，又縱認
      記事本內記載「分」、「厘」等用語，係代表海洛因之重
      量，惟被告有施用毒品之習慣，業如前述，其因經常接觸
      海洛因等毒品，故在記事本內為「分」、「厘」等記載，
      亦屬常情，尚難執此為由，認為被告有意圖販賣而持有扣
      案含微量海洛因之白色粉末4 包之事實。
四、綜上所述，檢察官所舉之證據，尚不足為被告有何意圖販賣
    而持有海洛因之犯行，本院就卷內訴訟資料逐一剖析，參互
    審酌仍無從獲致被告有罪之心證，應認此部分不能證明被告
    犯罪，揆諸首揭說明，自應為被告被訴意圖販賣而持有第1
    級毒品罪部分無罪之諭知。
據上論斷，應依刑事訴訟法第299 條第1 項前段、第301 條第1
項前段，毒品危害防制條例第8 條第1 項，刑法第11條前段、第
56條、第47條，判決如主文。
本案經檢察官林敏惠到庭執行職務。
中　　華　　民　　國　　94　　年　　8 　　月　　23　　日
               鳳山刑事第3庭  審判長法  官  張桂美
                                    法  官  唐中興
                                    法　官  莊珮君
以上正本證明與原本無異。
如不服本判決，應於判決送達後10日內，向本院提出上訴狀。
                                    書記官  呂怜勳
中　　華　　民　　國　　94　　年　　8 　　月　　23　　日
附錄：
毒品危害防制條例第8條第1項
轉讓第一級毒品者，處1年以上7年以下有期徒刑，得併科新臺幣
1百萬元以下罰金。
